臺灣高等法院高雄分院刑事判決　　　　95年度上訴字第2338號
上　訴　人　臺灣高雄地方法院檢察署檢察官
上　訴　人
即　被　告　壬○○
上　訴　人
即　被　告　丙○○
上　訴　人
即　被　告　甲○○
上　訴　人
即　被　告　辛○○
前列四人共同
選任辯護人　張榮作律師
上列上訴人因被告傷害致死等案件，不服臺灣高雄地方法院95年
度訴字第1673號中華民國95年11月15日第一審判決（起訴案號：
臺灣高雄地方法院檢察署95年度偵字第3757號），提起上訴，本
院判決如下：
     主  文
上訴駁回。
     事  實
一、緣施宇澤（已於95年1 月24日遭火車撞擊身亡）於民國95年
    1 月24日凌晨，邀約前妻林惠君見面遭拒後，即心生不滿而
    於同日凌晨3 時30分至4 時20分間之某時，駕駛車牌號碼19
    10-KM 號自用小客車至高雄縣岡山鎮○○路269 號丁○○住
    處，搭載同於上址飲酒之丁○○、庚○○、戊○○、己○○
    等人前往林惠君所經營之「君君美髮店」（址設於高雄縣路
    竹鄉○○路7 號），共同持高爾夫球桿等物搗毀該店玻璃、
    招牌等物後，復轉往高雄縣路竹鄉○○路215 巷79號林惠君
    住處，砸損該處旁之機車、花盆等物【丁○○、庚○○、戊○○、己○○涉犯毀損部分，另經檢察官聲請簡易判決處刑
    】。施宇澤等人正在砸店、搗損機車等物時，林惠君之男友
    壬○○適於友人丙○○住處，與丙○○、甲○○、辛○○飲
    酒，林惠君乃撥打電話告知壬○○此事，壬○○聽聞後，旋
    於同日凌晨4 時20分前之某時，夥同丙○○、甲○○、辛○○及3 名其他姓名、年籍均不詳之成年人，共同持壬○○所
    有之木棒1 把、甲○○所有木質球棒1 把，分別搭乘車牌號
    碼0361-XB 號（由壬○○駕駛）、PM-8072 號（由甲○○駕
    駛）自用小客車，前往林惠君住處查看。嗣於同日凌晨 4時
    20分許，壬○○、丙○○、甲○○、辛○○及不詳姓名之成
    年人等7 人抵達高雄縣路竹鄉○○路215 巷前時，適施宇澤
    等5 人自林惠君住處前之巷口走出，雙方見面後，由於丁○○（起訴書誤載為施宇澤）先掏出手槍1 把（無殺傷力），
    朝壬○○身體作勢開槍（未擊發），壬○○、丙○○、甲○○、辛○○等7 人見狀，乃共同基於傷害之犯意，彼此分工
    ，互有將彼此行為視為自己行為之認識，由壬○○先持木棒
    將丁○○所持手槍打落，再與丙○○（徒手）共同追打丁○○；而甲○○、辛○○則分別徒手、持木質球棒毆打庚○○
    ；其餘不詳姓名之成年人3 人則追打施宇澤（無法證明成傷
    ，詳後述。另戊○○、己○○乘隙逃逸），致丁○○被擊倒
    於「倉庫網咖店」（設於高雄縣路竹鄉○○路215 巷13 8
    號）對面之空地，並爬至該處車棚內，受有左尺骨骨折、左
    手第五指骨骨折、右脛骨開放性骨折、臉部撕裂傷等傷害。
    至庚○○則倒於前開巷口，受有頭部血腫、頭枕部撕裂傷、
    兩下肢多處擦挫傷等傷害。嗣於95年1 月24日凌晨5 時54
    分許，施宇澤因在路竹火車站月台下，遭火車擦撞身亡，經
    報警後，乃循線查知上情，並各扣得壬○○所有供共同犯本
    罪所用之木棒1 把（當時已斷裂）、甲○○所有供同犯本罪
    所用之木質球棒1 把。
二、案經丁○○、庚○○分別訴由高雄縣政府警察局湖內分局報
    告臺灣高雄地方法院檢察署檢察官偵查起訴及移送併案審理
    。
    理  由
壹、程序部分：
一、證據能力部分：
    本判決所引用之證據資料（詳後引證據），其中傳聞證據部
    分，縱無刑事訴訟法第159 條之1 至第159 條之4 或其他規
    定之傳聞證據例外情形，亦因檢察官、辯護人及被告壬○○
    、丙○○、甲○○、辛○○或同意可作為證據使用，或未聲
    明異議，依刑事訴訟法第159 條之5 第1 項、第2 項之規定
    ，本院審酌該等證據作成之情況，認為適當，應得為證據。
二、本件告訴人丁○○、庚○○被毆成傷部分，已據告訴人丁○○、庚○○分別於法定期間內即95年1 月28日、95年1 月24
    日提起告訴（詳併案警卷第3 頁倒數第6 行以下、第11頁第
    4 行至第5 行），合先敘明。
貳、認定被告壬○○、丙○○、甲○○、辛○○犯罪之依據：
一、上開傷害之犯罪事實，業據被告壬○○、丙○○、甲○○、
    辛○○於本院審理中坦白承認。此外，復參以：
  (一)施宇澤（已於95年1 月24日遭火車擦撞而身亡，詳後述）於
    95 年1月24日凌晨，邀約前妻林惠君見面遭拒後，即於同日
    凌晨3 時30分至4 時20分間之某時，駕駛車牌號碼1910-KM
    號自用小客車至高雄縣岡山鎮○○路269 號丁○○住處，搭
    載同於上址飲酒之告訴人丁○○、庚○○及戊○○、己○○
    等人前往林惠君所經營之「君君美髮店」，共同持高爾夫球
    桿等物搗毀該店玻璃、招牌等物後，復轉往高雄縣路竹鄉○○路215 巷79號林惠君住處，砸損該處旁之機車、花盆等物
    之事實，業據證人丁○○、庚○○、戊○○、己○○於警詢
    中陳述明確（詳併案警卷第2 頁、第6 頁第11行至第19行、
    第16頁第9 行以下、第20頁、第21頁第1 行第7 行、第24頁
    、第25頁第1 行第7 行），且彼此陳述互核一致，復有毀損
    情形之相片可參（詳併案警卷第139 頁至第141 頁）。是此
    部分之事實，應堪認定。
  (二)又施宇澤等人砸店、搗損機車等物時，林惠君男友即被告壬○○適於被告丙○○住處，與被告丙○○、甲○○、辛○○
    飲酒，當經由林惠君電話聯絡得知此事後，旋於同日凌晨4
    時20分前之某時，夥同被告丙○○、甲○○、辛○○，共同
    持壬○○所有之木棒1 把、木質球棒1 把，分別搭乘車牌號
    碼0361-XB 號（由被告壬○○駕駛）、PM-8072 號（由被告
    甲○○駕駛）自用小客車，前往林惠君住處查看。嗣於同日
    凌晨4 時20分許，被告壬○○、丙○○、甲○○、辛○○抵
    達高雄縣路竹鄉○○路215 巷前時，適施宇澤等5 人自林惠
    君住處前巷口走出，雙方見面後，由於丁○○（起訴書誤載
    為施宇澤）先掏出手槍1 把（無殺傷力），朝被告壬○○身
    體作勢開槍（未擊發），被告壬○○即先持木棒將告訴人丁○○所持手槍打落，再與被告丙○○（徒手）共同追打告訴
    人丁○○；而被告甲○○、辛○○則分別徒手、持木質球棒
    毆打告訴人庚○○，致告訴人丁○○受有左尺骨骨折、左手
    第五指骨骨折、右脛骨開放性骨折、臉部撕裂傷之傷害。告
    訴人庚○○受有頭部血腫、頭枕部撕裂傷、兩下肢多處擦挫
    傷之傷害等情。亦據被告壬○○、丙○○、甲○○、辛○○
    於警詢、偵查及原審審理中陳述明確【詳併案警卷第28頁、
    第29頁第1 行第20行、第40頁、第44頁至第45頁；95年度偵
    字第3757號卷第90頁至第93頁（偵查中之陳述業經具結）；
    原審卷第226 頁、第227 頁第1 行至第8 行、第232 頁】，
    核與證人丁○○、庚○○於警詢或原審審理中證述之情節相
    符【詳併案警卷第6 頁倒數第8 行以下、第10頁倒數第1 行
    至第11頁第3 行；原審卷第214 頁】，並有高雄縣立岡山醫
    院、財團法人義大醫院診斷證明書可參（詳併案警卷第91頁
    至第92頁）。至被告壬○○、丙○○、甲○○、辛○○雖辯
    稱：僅渠4 人參與毆打，並無其他共犯等語；而證人丁○○
    、庚○○亦證陳：在現場時，無人持槍、開槍等語。惟查：
  被告壬○○、丙○○於毆打行為結束後，隨即駕車前往高雄
    縣茄萣鄉崎漏橋上，將扣案改造手槍丟入河中，嗣警方依被
    告壬○○之陳述，乃於95年1 月25日在崎漏橋下，撈得扣案
    改造手槍1 把等情，業據被告壬○○於警詢中陳述明確（詳
    併案警卷第32頁），並有扣押筆錄、扣押物品收據、扣押物
    品目錄及打撈槍枝相片可參（詳併案警卷第87頁至第90頁、
    第118 頁至第123 頁）。而該改造手槍經送內政部警政署刑
    事警察局鑑定後，結果認：「送鑑改造手槍（無彈匣）1 把
    ，認係由仿GLOCK 廠27型半自動手槍製造之槍枝，換裝土造
    金屬槍管改造而成之改造手槍，經檢視，欠缺撞針簧、滑套
    底板、抓子鉤，無法供擊發子彈使用，依現狀，認不具殺傷
    力。另該卡彈1 顆，係具直徑約8.97MM金屬彈頭之改造子彈
    ，經實際試射，無法擊發，認不具殺傷力」等情，亦有內政
    部警政署刑事警察局95年3 月16日刑鑑字第0950022431號函
    可稽（詳95年度偵字第3757號偵查卷第211 頁以下）。準此
    ，如該扣案槍枝係被告壬○○等人持有，並作為本次犯罪之
    工具，為何告訴人丁○○、庚○○遭人持槍毆打，卻於歷次
    接受調查、訊問時，均未陳述此事；且當警方表示已扣得槍
    枝後，亦多所迴避，不指訴被告壬○○等人持槍犯行。反而
    ，自稱持槍犯罪之被告壬○○等人，卻不避諱地一再直陳槍
    枝曾於現場出現之事實，實與常情相悖。是本院認該扣案槍
    枝應非被告壬○○等人所持有，而係施宇澤、告訴人丁○○
    、庚○○及戊○○、己○○中之某人所持有至現場。另扣
    案槍枝確有射擊卡彈情事，有前開鑑定報告可參，核與被告
    壬○○、丙○○、甲○○、辛○○於警詢中所陳述之情節相
    符，顯見當時施宇澤、告訴人丁○○、庚○○及戊○○、己○○中之某人，確曾持槍射擊，但因卡彈而未擊發。
  再者，毆打行為發生之前，告訴人丁○○曾持槍射向被告壬○○，但因卡彈而未擊發，故被告壬○○於持木棒打落槍枝
    後，即與被告丙○○共同追打告訴人丁○○，其中被告壬○○並於「倉庫網咖店」對面空地上，持木棒毆打告訴人丁○○，致告訴人丁○○骨折之事實，已據被告壬○○於警詢中
    、被告丙○○於原審審理中陳述、證述明確（詳併案警卷第
    28頁倒數第7 行以下、原審卷第226 頁第16行以下）。爰審
    酌：
  (1)告訴人丁○○遭毆成傷後，高雄縣政府消防局第二大隊路竹
    分隊於95年1 月24日凌晨6 時33分許，係在高雄縣路竹鄉「
    倉庫（救護紀錄誤為「昌庫」）網咖店」前，對告訴人丁○○實施救護，當時救護紀錄已明確記載告訴人丁○○手部、
    腳部有骨折情事等情，有高雄縣政府消防局95年6 月15日高
    縣消指字第0950 004540 號函附救護資料可稽（詳原審卷第
    129 頁、第131 頁）。核與被告壬○○所述之毆打地點、毆
    打傷痕相符。
  (2)證人即「倉庫網咖店」員工呂政偉、劉建福另於偵查中證稱
    ：當時見到2 人打1 人，先從火車站方向往網咖方向跑過來
    ，再往火車站方向跑過去，被打之人有染髮，臉上有流血等
    語（詳前開偵查卷第144 頁第13行以下、倒數第3 行以下、
    第14 5頁第5 行第6 行、倒數第4 行以下、第146 頁倒數第
    5 行以下、第147 頁倒數第4 行以下、第148 頁第2 行）。
    其中遭毆打者之染髮特徵、被毆過程，核與證人丁○○於警
    詢中證陳：伊跑至「倉庫網咖店」前馬路上，被2 名對方之
    人追到，就持球棒毆打伊等語（詳併案警卷第6 頁倒數第6
    行以下）；於原審審理中證陳：被毆當時有染髮等語（詳原
    審卷第216 頁第8 行至第11行）均相符。其中被毆者臉部受
    傷部分，亦核與前開義大醫院診斷證明書記載：丁○○受有
    「臉部撕裂傷」之傷痕相符。
  (3)證人施建良復於原審審理中證述：95年1 月25日凌晨4 時30
    分許，駕車自岡山返回「倉庫網咖店」斜對面時，見到巷口
    （即高雄縣路竹鄉○○路215 巷）先有2 、3 個人跑出來，
    是往車站跑，後面又有3 人跑出來，往網咖方向跑，好像係
    2 人追1 人，追的第1 人好像持棍子，他們在網咖繞1 圈後
    ，又跑進網咖前面之空地裡面，當時壬○○係持木棒，另一
    個胖胖的體格很像丙○○，但無法確定等語（詳原審卷第22
    0 頁第5 行以下、第221 頁第8 行以下、第222 頁倒數第9
    行以下）。亦核與被告壬○○所供述之情節相符。
  (4)被告壬○○、丙○○在「倉庫網咖店」前追打告訴人丁○○
    ，其中被告壬○○復於「倉庫網咖店」對面空地上，持木棒
    毆擊告訴人丁○○致骨折部分，有前開證據為證。且毆打地
    點，毆打情節及毆打傷痕之事實，亦與事證相符。況施宇澤
    、告訴人丁○○、庚○○及戊○○、己○○等5 人，其中施
    宇澤並未染髮（詳前偵查卷第48頁以下），與遭毆打者之染
    髮特徵不符；其中己○○、戊○○已趁隙逃跑並未遭人毆打
    【詳併案警卷第21頁第14行至第16行（證人戊○○證詞）、
    第25頁第15行第17行（證人己○○證詞）】；其中告訴人庚○○於中正路215 巷口遭毆後，即不省人事【詳併案警卷第
    17頁第4 行第6 行（證人庚○○證詞）】，並未跑至「倉庫
    網咖店」前。足認於「倉庫網咖店」前遭人毆打者係告訴人
    丁○○，而非施宇澤。是此部分之事實，應堪認定。又被告
    壬○○遭人開槍後，雖因槍枝卡彈，未擊發，致未受傷，惟
    其處於女友林惠君商店、住家已遭人砸損之情境，嗣又面對
    此攸關性命遭威脅之事，對持槍欲對伊射擊之人，當然憤怨
    難消，故其持棒追打該開槍攻擊之人以洩憤，尚非悖於常情
    。本件告訴人丁○○係被告壬○○所追打之人，業經本院認
    定如前，足認告訴人丁○○應係現場開槍之人，但因卡彈而
    未擊發。從而，被告壬○○、丙○○前開陳述，應可採信。
    至證人丁○○、庚○○所證陳：在現場時，無人持槍、開槍
    等語，因與事證不符，不可採信。而檢察官起訴意旨認本件
    係由施宇澤開槍，亦有誤會。
  關於本件參與之共犯人數，證人戊○○在本院證陳：大約有
    十多人等語，證人丁○○於原審審理中證陳：約11、12人等
    語（詳原審卷第217 頁第14行至第17行）；而證人庚○○亦
    於警詢中證陳：當時約10幾人持東西攻擊等語（詳併案警卷
    第10頁第12行至第14行）。本院審酌：被告壬○○於警詢中
    自陳：女友（即林惠君）撥打電話予伊，表示其前夫（即施
    宇澤）已帶7 、8 人在美容院樓下砸店，故與丙○○、甲○○及辛○○等4 人前往林惠君住處，保護林惠君及其家人安
    全等語（詳併案警卷第28頁倒數第11行、第29頁第5 行至第
    6 行）。準此，被告壬○○至現場之目的，係為保護其女友
    林惠君之安全，顯然其已有與對方發生正面衝突之預見，在
    得知對方人數約7 、8 人之多之訊息下，基於壓制對方與對
    方聲勢武力對等之考量，被告壬○○應無僅糾集丙○○、甲○○及辛○○等4 人而在人數聲勢居下風之情形下，同至現
    場之可能。況由前往所使用之交通工具以觀，如僅係4 人至
    現場，則駕駛1 輛自用小客車，即足供4 人搭乘前往，為何
    須分別駕駛2 輛自用小客車前往，是依2 輛自用小客車可搭
    載之人數而言，被告壬○○至少應夥同5 人以上之人至現場
    。再者，發生衝突時，如僅被告壬○○、丙○○、甲○○及
    辛○○4 人在場，當時對方計有施宇澤等5 人，施宇澤等人
    在人數佔上風，且剛持高爾夫球桿等物砸損美髮店招牌、林
    惠君住處旁之機車，氣勢正盛，並非無意發生衝突之下，為
    何衝突發生之初，即見戊○○、己○○跑離現場（詳戊○○
    、己○○前開警詢中之證詞），亦與常情有違。足徵當時被
    告壬○○一方之人數，應超過5 人以上，方使戊○○、己○○因憚於人數居於弱勢之下，乃先跑離。此外，參以證人施
    建良於原審審理中證陳：當時在「倉庫網咖店」斜對面時，
    先見到巷口（即高雄縣路竹鄉○○路215 巷）有3 人跑出來
    ，往火車站方向跑，之後再見到另3 人跑出來，往網咖方向
    跑，2 人追1 人（即被告壬○○、丙○○追丁○○），往火
    車站方向跑之3 人，因跑得很近，不可能2 人追1 人等語（
    詳原審卷第220 頁、第221 頁第1 行至第7 行）。因發生衝
    突、追打當時，被告壬○○、丙○○係追打告訴人丁○○；
    而告訴人庚○○則係於巷口遭被告甲○○、辛○○毆擊倒地
    ，均經本院認定如前，顯見前揭證人施建良所證陳之「往火
    車站方向跑離之3 人」，應非被告壬○○、丙○○、甲○○
    、辛○○，亦非告訴人丁○○、庚○○。又證人戊○○於警
    詢中證稱：看到人就跑掉，並於路上攔計程車回家等語（詳
    併案警卷第21頁第12行至第13行）；證人己○○於警詢中證
    陳：看到有人來，就馬上由小巷子跑掉，然後在路上碰到戊○○，2 人就攔計程車回家等語（詳併案警卷第25業第11行
    至第14行）。因證人戊○○、己○○均未證陳係與施宇澤一
    同跑離現場，亦未證陳曾遭人自後追趕；且證人施建良證述
    往火車站方向跑離之該3 人，如係指施宇澤、戊○○、己○○，依證人施建良證述之情節，在該3 人幾乎同時往火車站
    方向跑離，彼此距離甚近下，且均係為跑離衝突、毆打之現
    場，則戊○○、己○○既可同時搭乘計程車離開，為何施宇
    澤卻無法及時搭上，反而於火車站內遭火車撞擊身亡，足認
    該往火車站跑之3 人亦非施宇澤、戊○○、己○○。從而，
    基於上開論述推斷，另酌以施宇澤如未遭他人自後追趕，而
    本件被告壬○○、丙○○、甲○○、辛○○僅分別毆打丁○○、庚○○而已，並未追趕、毆打施宇澤之事實，亦經本院
    認定如前，則施宇澤在無任何人追趕之壓力下，實無必要跑
    至路竹火車站月台躲藏，顯見證人施建良所指之3 人，應係
    施宇澤跑離現場時，自後追趕、找尋施宇澤之人（施宇澤已
    先一步跑離，是證人施建良並未看到）。因而，本件參與之
    共犯，就現存之證據資料而言，除被告壬○○、丙○○、甲○○、辛○○外，應另有3 名不詳姓名年籍之成年人甚明。
    並非如證人丁○○、庚○○、戊○○所陳之10餘人，亦非被
    告壬○○、丙○○、甲○○、辛○○所辯之4 人。至證人劉
    建福固於警詢中證陳：95年1 月24 日 凌晨4 時20分許，在
    打工之「倉庫網咖店」前洗濾網時，見到2 人持球棒追1 個
    人打，後來又有3 人加入追打，計5 人打1 人等語（詳併案
    警卷第62頁第9 行以下）。惟因證人丁○○僅證陳遭2 人毆
    打（詳原審卷第21 6頁倒數第13行），核與證人劉建福嗣於
    偵查中亦改證稱：見到2 人打1 人等語相符（詳前偵查卷第
    146 頁倒數第2 行以下），則劉建福於警詢中關於5 人追打
    1 人（即丁○○）之陳述，應係錯認，尚難採信，併予敘明
    。
  (三)綜上，本件事證明確，被告壬○○、丙○○、甲○○、辛○○與其餘3 名不詳姓名之成年人，共同毆打丁○○、庚○○
    成傷之事實，應堪認定。
二、核被告壬○○、丙○○、甲○○、辛○○所為，均係犯刑法
    第277 條第1 項傷害罪。檢察官認被告壬○○、丙○○、甲○○、辛○○，應係觸犯傷害致死罪，容有誤會（傷害致死
    加重結果部分不另為無罪諭知，詳後述），惟傷害罪部分既
    經起訴，本件屬起訴犯罪事實之減縮，本院仍得予審判（至
    於刑事訴訟法第300 條所規定，有罪之判決，得就起訴之犯
    罪事實，變更檢察官所引應適用之法條者，係指法院在事實
    同一之範圍內，不變更起訴之犯罪事實；亦即在不擴張及減
    縮原訴之原則下，於不妨害基本社會事實同一之範圍內，始
    得自由認定事實，適用法律，與本件之犯罪事實減縮，兩者
    情形有別。原審誤引刑事訴訟法第300 條規定為起訴法條之
    變更，尚有誤會，惟究於判決主旨無生影響，仍不生違背法
    令之問題）。又被告壬○○、丙○○、甲○○、辛○○與其
    餘3 名不詳姓名之成年人，事先即知悉施宇澤已帶人至林惠
    君所經營之美髮店、住家，實施砸店毀損行為，其等因而集
    眾趕至現場，足認其等主觀上即有與對方發生衝突甚至鬥毆
    之認識，嗣抵達現場後，即由被告壬○○先持木棒將告訴人
    丁○○所持手槍打落，再與丙○○（徒手）共同追打告訴人
    丁○○；而被告甲○○、辛○○則分別徒手、持木質球棒毆
    打告訴人庚○○；其餘不詳姓名之成年人3 人則追打施宇澤
    （此部分無證據足證明有毆打施宇澤成傷），顯然係共同基
    於傷害之犯意，彼此分工，互將彼此行為視為自己行為，雖
    然該3 名不詳姓名之成年人未實際參與毆打告訴人丁○○、
    庚○○，且於追打施宇澤時，亦無證據證明施宇澤因遭其等
    毆打而受有傷害，惟就毆打告訴人丁○○、庚○○部分，與
    被告壬○○、丙○○、甲○○、辛○○間，應有犯意聯絡及
    行為分擔，均為共同正犯，檢察官此部分漏未論及該3 名不
    詳姓名之成年人亦屬共犯，尚有誤會。被告壬○○、丙○○
    、甲○○、辛○○等人，基於共同毆打告訴人丁○○、庚○○之單一犯意，在時間、空間均為密接之情形下，分工毆打
    告訴人丁○○、庚○○，應係單一傷害犯意下之接續動作，
    為接續犯，應僅成立一罪，且因一傷害行為致告訴人丁○○
    、庚○○受傷，應為想像競合犯，依刑法第55條規定一重處
    斷（被告行為後，刑法第55條想像競合犯規定雖有修正，並
    增列但書規定，惟該但書規定係科刑之限制，為法理之明文
    化，非屬法律之變更，故應適用裁判時之新法）。
三、原審因依刑法第277 條第1 項規定，並審酌被告壬○○、丙○○、甲○○、辛○○等人，僅因被告壬○○女友林惠君經
    營之美髮店、住家等處，遭施宇澤等人為毀損行為，即與其
    他不詳姓名之3 名成年人，共同持械前往尋釁、鬥毆，不循
    公權力救濟，反逞強集眾鬥狠，以私力解決爭端，法紀觀念
    無存，自與一般單獨毆打傷害之情節有異，且造成告訴人之
    傷勢非輕，且未與告訴人丁○○、庚○○等達成民事和解，
    並參以本件係起因於施宇澤先率眾為毀損行為，嗣後告訴人
    丁○○亦曾先開槍尋釁，及本件係由被告壬○○糾集其他被
    告，參與程度較被告丙○○、甲○○、辛○○為重等一切情
    狀，分別量處被告壬○○有期徒刑1 年，被告丙○○、甲○○、辛○○均有期徒刑10月之刑。並敘明扣案木棒1 把（已
    斷裂）、木質球棒1 把，則分係被告壬○○、甲○○所有供
    共同犯傷害罪所用之物，爰均依刑法第38條第1 項第2 款，
    宣告沒收之意旨。本院認原判決認事用法均無違誤，量刑亦
    稱妥當，檢察官循告訴人請求提起上訴，認被告應係犯傷害
    致死罪，指摘原判決不當，被告4 人均提上訴指摘原判決量
    刑太重，均無足取，上訴均為無理由，應予駁回。
參、不另為無罪諭知部分：
一、公訴意旨略以：被告壬○○因女友林惠君所經營之「君君美
    髮店」及高雄縣路竹鄉○○路215 巷79號住處，遭前夫施宇
    澤夥同丁○○、庚○○、戊○○、己○○等5 人砸損，乃於
    95年1 月24日凌晨4 時20分許，夥同被告丙○○、甲○○、
    辛○○等人，分別駕駛車牌號碼0361-XB 號、PM-8072 號自
    用小客車，欲前往上址查看，待抵達高雄縣路竹鄉○○路21
    5 巷前時，適施宇澤等5 人自林惠君家門前巷口走出，雙方
    見面後，由於施宇澤掏出手槍1 把（無殺傷力），朝被告壬○○開槍（未擊發），被告壬○○、丙○○、甲○○、辛○○乃共同基於傷害之犯意，先由被告壬○○持木棍將施宇澤
    所持手槍打落，再與被告丙○○、甲○○、辛○○分持木棍
    、木棒圍毆施宇澤，致施宇澤受有頭部、臉眉部鈍挫裂傷等
    多處傷害。嗣施宇澤血流滿面，由巷口左側空地右轉中正路
    ，往路竹火車站方向逃逸，被告壬○○等4 人見狀，仍持木
    棍等物自後追打，施宇澤見多人持械自後追來，乃受迫逃往
    車站，沿月台下之鐵軌逃跑，被告壬○○4 人見施宇澤跳入
    月台下，客觀上預見施宇澤可能遭火車撞擊死亡，非但未予
    阻止，反持木棍等凶器在車站外守候，造成施宇澤沿鐵軌逃
    跑時，遭南下火車擦撞，終因多處鈍傷、氣胸致死等情。因
    認被告壬○○等4 人共同涉犯刑法第277 條第2 項前段之傷
    害致死罪嫌等語。
二、按犯罪事實應依證據認定之，無證據不得認定犯罪事實；不
    能證明被告犯罪者，應諭知無罪之判決，刑事訴訟法第154
    條第2 項及第301 條第1 項分別定有明文。次按認定不利於
    被告之事實，須依積極證據，苟積極證據不足為不利於被告
    事實之認定時，即應為有利於被告之認定，更不必有何有利
    之證據；又事實之認定，應憑證據，如未能發現相當證據，
    或證據不足以證明，自不能以推測或擬制之方法，以為裁判
    基礎；而刑事訴訟法上所謂認定犯罪事實之積極證據，係指
    適合於被告犯罪事實之認定之積極證據而言，雖不以直接證
    據為限，間接證據亦包括在內；然而無論直接或間接證據，
    其為訴訟上之證明，須於通常一般之人均不致有所懷疑，而
    得確信其為真實之程度者，始得據為有罪之認定，倘其證明
    尚未達到此一程度，而有合理之懷疑存在時，致使無從形成
    有罪之確信，根據「罪證有疑，利於被告」之證據法則，即
    不得遽為不利被告之認定（最高法院30年度上字第816 號、
    29年度上字第3105號、40年度台上字第86號及76年度台上字
    第4986號判例意旨參照）。
三、公訴人認被告壬○○、丙○○、甲○○、辛○○涉犯上開犯
    行，無非係以：被告壬○○持木棍將施宇澤所持手槍打落後
    ，即與被告丙○○、甲○○、辛○○分持木棍、木棒圍毆施
    宇澤，且當施宇澤往路竹火車站方向逃逸時，復持木棍等物
    自後追打，施宇澤見多人持械自後追來，乃受迫逃往車站，
    沿月台下之鐵軌逃跑，被告壬○○4 人見狀，非但未予阻止
    ，反持木棍等凶器在車站外守候，致施宇澤沿鐵軌逃跑時，
    遭南下火車擦撞，終因多處鈍傷、氣胸致死等情，資為論罪
    依據。訊據被告壬○○、丙○○、甲○○、辛○○均堅詞否
    認有何上開犯行，被告壬○○、丙○○辯稱：當時係追打丁○○，並未追打施宇澤，不知施宇澤為何遭火車撞死等語。
    至被告甲○○、辛○○則以：當時係追打庚○○，並未追打
    施宇澤，不知施宇澤為何遭火車撞死等語。經查：
  (一)本件毆打當時，被告壬○○、丙○○係毆打告訴人丁○○；
    被告甲○○、辛○○則係毆打告訴人庚○○；至其餘不詳姓
    名之成年人則係追施宇澤之事實，業經本院認定如前。則欲
    論以被告壬○○、丙○○、甲○○、辛○○傷害致死罪，須
    上開不詳姓名之3 名成年人，確曾毆打施宇澤成傷，且被告
    壬○○、丙○○、甲○○、辛○○客觀上均能預見施宇澤有
    因被毆打傷害後，遭追趕至火車站月台下，將被火車追撞而
    生死亡之加重結果，合先敘明。
  (二)95年1 月24日凌晨5 時23分許，路竹火車站副站長林福村經
    由莒光號第31次班次司機員通知後，於月台下發現施宇澤屍
    體，乃報警處理，嗣檢察官督同法醫師相驗、解剖屍體後，
    鑑定結果認：就外表觀察結果而言：(1)頭頸部：右額分佈
    有擦傷多處，大達5 乘3 公分。左臉眉部挫裂2 乘0.7 公分
    ，伴有周邊擦傷7 乘2 公分。左外耳道前6 公分、上2 公分
    ，有挫裂傷3 乘1.5 公分，並伴有瓣膜形成。左臉頰有一由
    下向上之擦傷。右外耳道後12公分，有二合一之挫裂傷10乘
    1 公分。左顳部有挫裂傷4 處，分別於左外耳道上7 公分、
    前1 公分處，4 乘2 公分。帽狀膜於顱頂部出血10乘6 公分
    ；上9 公分、後2 公分處3.5 乘1 公分。上7 公分、後7 分
    處，4 乘2 公分。帽狀腱膜於顱頂部出血10乘6 公分，右顳
    部出血12乘5 公分。左後枕部存有11公分長之線性骨折。(2)
    軀幹部：左肩擦傷15乘14公分。右上腹有擦傷20乘13公分，
    左腹有擦傷7 乘4 公分。背腰側有左下向右上之擦傷38乘23
    公分。臀部有一8 乘6 公分壓痕。右胸有皮下出血2 乘1 公
    分，左鎖骨遠心端1/3 存有線性骨折。右側肋骨第5 、第6
    及第7 後側骨折。左側肋骨，4 、5 、6 前側骨折肺臟塌陷
    ，主動脈含血量少，胸部主動脈之外膜出血。(3)四肢部分：
    右前臂有擦傷5 乘3 公分，右掌背分佈有細小擦傷多處。左
    上臂背側有擦傷5 乘7 公分，左前臂有擦傷大達4 乘3 公分
    。左掌背亦分佈有擦傷多處。右大腿有擦傷15乘8 公分，右
    大腿存有封閉渻骨折。右膝上方有擦傷11乘4 公分。左大腿
    有擦傷11乘8 公分，左腳掌背有擦傷大達3 乘2 公分。解
    剖發現：多發性鈍傷、頭骨骨折及鎖骨骨折；肺臟破裂傷、
    塌陷。死因部分：死者因全身多發性鈍傷，造成氣胸死亡
    。由傷害之分佈及程度之分析，造成死亡之傷害主要為車禍
    所造成，死亡方式為意外。死者傷害之外觀主要為擦挫傷，
    且存有方向性，皮下組織及帽狀腱膜均無型態傷存在，較不
    像因棍棒類之器械所為，傷害分佈具方向性，且較為表淺，
    分佈面積又廣，須考慮死者躲避於月台間，遭火車擦撞而形
    成傷害。即致死之傷害與鬥毆行為並不相關，也無法確切證
    明被毆打傷害等情。業據證人林福村於原審審理中證陳明確
    （詳原審卷第207 頁以下），並有勘驗筆錄、照片、相驗屍
    體證明書、法務部法醫研究所95年5 月5 日法醫理字第0950
    000566號函附鑑定書可參（詳相驗卷第33頁、第51頁以下、
    第61頁；併案警卷第153 頁以下）。爰審酌上情，並參以
    檢察官係以：因施宇澤係於「倉庫網咖店」遭被告壬○○等
    人毆打，而當時目擊證人呂政偉、劉建福亦於偵查中證陳：
    在「倉庫網咖店」前被毆打者，其臉部、額頭流血等語（詳
    95年度偵字第3757號偵查卷第146 頁第14行至第15行、第14
    7 頁倒數第4 行以下）。故認施宇澤遭被告壬○○等人持木
    棒毆打頭部、臉眉部，致血流滿面。惟在「倉庫網咖店」前
    ，遭被告壬○○毆打之人係丁○○，並非施宇澤，當時丁○○臉部亦因撕裂傷而流血，業經本院認定如前。則檢察官此
    部分之認定，已與事證不符。再者，施宇澤身上雖有多處
    傷痕、骨折，惟就該傷勢特徵而言，不像係遭棍棒所為，且
    無法明確認定係被毆打所造成之傷害，有前開鑑定書可參，
    則施宇澤所受上開傷害，尚難以遽認係由該不詳姓名之 3名
    成年人持棍棒所為。況如該傷痕如係遭火車撞擊前，遭人毆
    打所致，依該傷痕之重，且係因遭人追打，則於施宇澤跑動
    過程中，理應會在地面產生連續性血跡，且自施宇澤陳屍處
    ，延伸至其最初被毆打地點附近，然觀之高雄縣政府警察局
    鑑識課刑案現場勘察報告表，警員僅於施宇澤身陳屍處附近
    尋得5 處血跡，並未在月台或鐵軌上發現延伸至火車站外之
    血跡，或因跑動而在地面造成連續性之血跡（詳併案警卷第
    100 頁以下）。是依現存證據資料而言，並無證據證明施宇
    澤遭火車撞擊身亡前，曾遭人毆打成傷，此部分尚難認被告
    壬○○、丙○○、甲○○、辛○○有傷害犯行。
  (三)此外，復參以施宇澤於95年1 月24日凌晨，遭火車撞擊前，
    路竹火車站計有3 班火車經過，即貨物列車601 次（凌晨4
    時5 分自路竹站開車）、復興號125 次（凌晨4 時59分自路
    竹站開車）及莒光號31次（凌晨5 時24分自路竹站開車），
    有交通部臺灣鐵路管理局高雄運務段路竹站95年6 月14日路
    站運字第0950000009號函附列車時刻開車表可參（詳原審卷
    第126 頁以下）。準此，因本件發生爭執時間係約於95年1
    月24日凌晨4 時20分許，而施宇澤屍體則約於同日凌晨5 時
    20幾分許，被證人林福村發現（詳證人林福村前開證詞），
    則對照上開時間及火車列車時刻，施宇澤應係同日凌晨 4時
    59分至5 時24分之間，遭火車撞擊甚明。惟觀之被告壬○○
    持用之0000000000號行動電話通聯紀錄，被告壬○○於同日
    凌晨4 時42分、4 時47分之行動電話基地臺，分別位在高雄
    縣湖內鄉、高雄縣茄萣鄉崎漏村，有該通聯紀錄可參（詳95
    年度偵字第3757號偵查卷第175 頁）。顯見被告壬○○等人
    毆打丁○○、庚○○後，至遲於同日凌晨4 時42分之前，即
    已駕車經由湖內鄉，往茄萣鄉崎漏村駛去，並將槍枝丟於崎
    漏橋下（棄槍部分詳如前述）甚明。足認施宇澤遭火車撞擊
    前約20分鐘，被告壬○○等人早已離開毆打現場，如何於車
    站外守候，迫使施宇澤跳入月台，並遭火車撞擊致死。是檢
    察官此部分之推斷論述依據，亦與事證不符。此外，亦查無
    任何證據足認被告4 人有追打施宇澤，並持器械等物在車站
    外守候，迫使施宇澤躲到月台下之事實。從而，就施宇澤遭
    火車撞擊身亡部分，被告壬○○、丙○○、甲○○、辛○○
    客觀上應無法預見被害人施宇澤會遭火車擦撞死亡之加重結
    果，自無從論以傷害致死之刑責。此外，復查無其他積極證
    據足資證明被告壬○○等4 人有上開傷害致死犯行，不能證
    明其犯罪，原應為無罪判決之諭知，惟檢察官認此部分之犯
    行，與前開起訴論罪科刑部分，具有實質上一罪關係，爰均
    不另為無罪判決之諭知。
肆、不另為不受理判決諭知部分：
一、公訴意旨略以：被告壬○○因女友林惠君所經營之「君君美
    髮店」及高雄縣路竹鄉○○路215 巷79號住處，遭前夫施宇
    澤夥同丁○○、庚○○、戊○○、己○○等5 人砸損，乃心
    生不滿，遂於95年1 月24日凌晨4 時20分許，夥同被告丙○○、甲○○、辛○○等人，分別駕駛車牌號碼0361-XB 號、
    PM-8072 號自用小客車前往上址，嗣到達高雄縣路竹鄉○○
    路215 巷前時，因見施宇澤所駕駛車牌號碼1910-KM 號自用
    小客車停在巷口旁，竟共同基於毀損他人財物之犯意聯絡，
    分持木棍、木鋁棒共同將該自小客車車窗及板金砸毀，足生
    損害於車主施宇澤之母即告訴人乙○○等情。因認被告壬○○、丙○○、甲○○、辛○○共同涉犯刑法第354 條之毀損
    罪嫌等語。
二、按告訴乃論之罪，未經告訴回者，法院應諭知不受理之判決
    ，刑事訴訟法第303 條第3 款定有明文。
三、本件被告壬○○、丙○○、甲○○、辛○○因毀損案件，經
    檢察官提起公訴，認被告係犯刑法第354 條之毀損罪。依同
    法第357 條之規定，須告訴乃論。茲因告訴人乙○○於警詢
    、偵查中，僅表示：就殺人罪部分，提起告訴等語（詳併案
    警卷第49頁第10行至第11行），未就毀損部分，提出告訴。
    揆諸前開說明，原應為不受理判決之諭知，惟檢察官認此部
    分之犯行，與前開起訴論罪科刑部分，具有廢止前刑法第55
    條牽連犯之裁判上一罪關係，爰均不另為不受理判決之諭知
    。
據上論斷，應依刑事訴訟法第368條，判決如主文。
本案經檢察官張其主到庭執行職務。
中　　華　　民　　國　　96　　年　　4 　　月　　9 　　日
                  刑事第一庭    審判長法  官  郭雅美
                                      法  官  張意聰
                                      法  官  莊崑山
以上正本證明與原本無異。
被告不得上訴。
檢察官如不服本判決應於收受本判決後10日內向本院提出上訴書
狀，其未敘述上訴理由者，並得於提起上訴後10日內向本院補提
理由書狀（均須按他造當事人之人數附繕本）「切勿逕送上級法
院」。
中　　華　　民　　國　　96　　年　　4 　　月　　9 　　日
　　　　　 　　　　　　　　　　　　　　書記官  邱麗莉
附錄本判決論罪科刑法條：
中華民國刑法第277條
（普通傷害罪）
傷害人之身體或健康者，處3 年以下有期徒刑、拘役或1 千元以
下罰金。
犯前項之罪因而致人於死者，處無期徒刑或7 年以上有期徒刑；
致重傷者，處3 年以上10年以下有期徒刑。
